# 合并报表编制正确与否的校验

提问人：xuekuaiji2011 时间：2019-11-23 06:30:28
请问各位大侠： 1 、有些合并调整分录没有编制合并报表也是平的，如何检查是否漏写了调整分录呢？ 2 、合并报表编制完如何校验是否编制正确呢？

回答人：chenyiwei
现行准则对合并报表所采用的理论是实体理论，先要站在整个合并集团（作为一个单独会计主体）的高度考虑对集团合并报表层面的应有影响，即 “合并报表层面的账务处理分录”（合并结果），然后再考虑如何通过编制抵销分录或其他方式实现该结果。
两种思路简单对比如下：
母公司理论 [/td] [td=446] 实体理论 [/td] [/tr][tr] [td=86] 定义和目标 [/td] [td=343] 将合并报表看作母公司个别报表的延伸，主要为母公司股东了解整个集团的经营状况服务 [/td] [td=446] 将合并集团看作一个独立的会计主体，在集团合并层面运用各项会计政策和会计估计，使用者除了母公司股东以外，还包括少数股东 [/td] [/tr]
[tr] [td=86] 合并报表的编制方法 [/td] [td=343] 传统的 “汇总＋合并抵销” 方法。虽然也有 “一体性原则”，但通常不会出现对于同一交易或事项在母公司个别报表层面和合并报表层面处理方法不一致的情况。
[/td] [td=446] 因为实体理论把合并集团看作一个独立会计主体，很多交易和事项站在母公司个别报表角度和合并角度看影响不同，因此实体理论下的合并报表不再仅仅是简单的“汇总 +合并抵销”，还需要就同一交易或事项站在不同会计主体角度的处理差异进行调整。最极端的例子是反向收购中的合并报表，母公司个别报表和合并报表的会计要素计量模式完全相反。
因此，在合并结果完成后，对某些复杂的交易和事项，应依据合并报表准则的规定，确定其的合并报表层面的最终应达到的处理效果，对照合并报表的编制结果，确定编制的结果 shif偶符合要求。典型的例子如处置子公司时处置损益的计算。采用抵销分录计算出的结果和根据准则规定直接计算的结果应当是完全一致的。
不要一上来就问 “应当如何编制抵销分录？”，而应问 “合并报表层面要求应达到什么处理效果？”。